臺灣板橋地方法院刑事判決　　　　　　　　　　　　　九十一年度訴字第一六五號
　　公　訴　人　臺灣板橋地方法院檢察署檢察官
　　被　　　告　甲○○
右列被告因偽造文書等案件，經檢察官提起公訴 (九十年度偵字第一二六四六號)，
本院判決如左：
    主  文
甲○○行使偽造私文書，足以生損害於他人，處有期徒刑肆月，如易科罰金，以佰
元折算壹日，未扣案之行動電話卡（ＳＩＭ卡）壹張、遠傳電信股份有限公司行動電
話服務申請書客戶留存聯壹紙（含乙○○之署名壹枚）及其該申請書之公司、代理商
、經銷商留存聯共紙上所偽造之「乙○○」署名共枚均沒收。
    事  實
一、甲○○曾於民國八十三年間因違反麻醉藥品管理條例案件，經臺灣臺北地方法院
    判處有期徒刑三月確定，於八十三年九月十一日易科罰金執行完畢，又於八十四
    年間因殺人未遂案件，經臺灣臺北地方法院判處有期徒刑五年二月確定，於八十
    七年十月二十八日假釋出監，尚未執行完畢，於假釋期間，於八十九年間因竊盜
    案件，經本院判處拘役五十日確定，於民國八十九年間再因偽造文書、妨害兵役
    等案件，經臺灣台北地方法院分別判處有期徒刑四月、四月確定，均尚未執行完
    畢（不構成累犯）。
二、甲○○約於民國八十九年十月下旬（起訴書誤載為八十九年八月二十八日至八十
    九年十月二十日間某日），在台北市榮星花園附近皮包一只，內有乙○○之身分
    證一紙，竟意圖為自己不法之所有，竟以易持有為所有之犯意，將該身分證侵占
    入己，復於同年十月三十日（起訴書誤載為同年十月二十日），在台北市○○路
    三二五號之一之「全虹企業公司長春二店」內，持乙○○之身分證影本，利用該
    通訊行不知情之店員以乙○○名義及身分年籍資料，填寫遠傳電信股份有限公司
    行動電話服務申請書（壹式分別有白、藍、黃、紅四聯，分別由公司、客戶、經
    銷商及代理商留存），甲○○於申請人姓名欄偽造「乙○○」之署名，而偽造行
    動電話服務申請書之私文書，並持交該通訊行據以向遠傳公司申請行動電話門號
    而行使之，足生損害於乙○○及遠傳公司就申辦行動電話門號使用人之正確性。
    甲○○取得0000000000號行動電話門號後，即基於意圖為自己不法利
    益之概括犯意，自八十九年十一月五日起至同年十二月十六日止，連續使用上開
    行動電話門號對外通訊聯絡，致使遠傳公司行動電話之通信系統陷於錯誤，予以
    接收而提供服務，獲得使用無線電話通信之財產上不法利益，總計該行動電話門
    號於該時段內之通訊使用費共新臺幣（下同）二萬七千一百八十五元。嗣於九十
    年一月十九日凌晨四時許，在台北市○○區○○街八號前，為警查獲甲○○持有
    乙○○遺失之身分證，始循線經由乙○○之指訴而查知上情。
三、案經台北市政府警察局中山分局移送台灣士林地方法院檢察署呈請台灣高等法院
    檢察署令轉臺灣板橋地方法院檢察署檢察官偵查起訴。
    理 由
一、右揭犯罪事實，迭據被告甲○○於偵查及本院審理時坦承不諱，核與被害人乙○
    ○於警訊及證人李英嘉於台灣士林地方法院檢察署證述情節相符，並有遠傳公司
    門號0000000000之行動電話服務申請書一紙及通話明細表各一份在卷
    足憑，復有被害人乙○○領回其身分證之贓物認領保管收據一紙在卷可稽，本件
    事證明確，被告犯行應堪認定。
二、查被告拾獲乙○○之身分證侵占入己，進而冒用乙○○名義申辦行動電話門號，
    並於申請人簽名欄偽簽「乙○○」署名，於取得0000000000號行動電
    話門號後，使用該門號對外通訊，因而獲無償使用無線電話通信之財產上不法利
    益，核其所為，係犯刑法第三百三十七條侵占罪、第二百十六條、第二百十條之
    行使偽造私文書罪、刑法第三百三十九條第二項詐欺得利罪。其偽造「乙○○」
    署名之行為，係偽造私文書之部分行為，為偽造私文書罪吸收，不另論罪。又其
    偽造私文書之低度行為復為其後行使之高度行為吸收，論以行使偽造私文書罪。
    其先後多次詐欺得利之行為，亦時間緊接，犯罪構成要件相同，顯係基於概括犯
    意為之，應依連續犯論以一罪，並依法加重其刑。其所犯上開三罪間，有方法結
    果之牽連關係，為牽連犯，應從一重之行使偽造私文書罪處斷。爰審酌被告被告
    有如事實欄所載之論罪科刑執行情形，有台灣高等法院檢察署刑案紀錄簡覆表，
    及其犯罪之動機、目的、手段、智識程度及犯罪後坦承犯行等一切情狀，量處如
    主文所示之刑，並諭知易科罰金之折算標準，又被告於犯罪行為後，刑法第四十
    一條已於九十年一月十日修正，並於同年月十二日生效，依該條第一項之規定：
    「犯最重本刑為五年以下有期徒刑以下之刑之罪，而受六個月以下有期徒刑或拘
    役之宣告，因身體、教育、職業、家庭之關係或其他正當理由，執行顯有困難者
    ，得以一元以上三元以下折算一日（現已提高一百倍），易科罰金。但確因不執
    行所宣告之刑，難收矯正之效，或難以維持法秩序者，不在此限」，比較新舊法
    ，以新法有利被告，依刑法第二條第一項前段規定，應適用新法即修正後刑法第
    四十一條第一項之規定，諭知易科罰金之折算標準。
三、被告於八十九年十月三十日在遠傳公司行動電話服務申請書（一式四聯，分別由
    公司、代理商、經銷商及客門留存）上共偽造「乙○○」署名四枚，其中客戶留
    存聯係被告所有，而供犯罪所用之物，依刑法第三十八條第一項第二款規定沒收
    ；其他三聯（其他三聯雖未經扣案，惟尚非滅失）上所偽造之「乙○○」署名共
    三枚，依刑法第二百十九條之規定，不問屬於犯人與否，均宣告沒收。又未扣案
    之行動電話卡（ＳＩＭ卡）一張，為被告所有而供犯罪所用之物，並無證據證明
    其已滅失，應依刑法第三十八條第一項第二款規定沒收。
據上論斷，應依刑事訴訟法第二百九十九條第一項前段，刑法第二條第一項前段、第
二百十六條、第二百十條、第二百十九條、第三百三十七條、第三百三十九條第二項
、第五十五條、修正後刑法第四十一條第一項前段、第三十八條第一項第二款，罰金
罰鍰提高標準條例第一條前段、第二條，判決如主文。
本案經檢察官洪家原到庭執行職務
中      華      民      國    九十一    年      二      月     二十     日
                                      臺灣板橋地方法院刑事第六庭
                                          法  官    徐  玉  玲
右正本證明與原本無異。
如不服本判決，應於判決送達後十日內，向本院提出上訴狀。
                                          書記官    陳  映  孜
中      華      民      國    九十一    年      二      月    二十一    日
附錄本案所犯法條全文
中華民國刑法第三百三十七條
(侵占遺失物罪)
意圖為自己或第三人不法之所有，而侵占遺失物、漂流物或其他離本人所
持有之物者，處五百元以下罰金。
中華民國刑法第二百一十條
(偽造變造私文書罪)
偽造、變造私文書，足以生損害於公眾或他人者，處五年以下有期徒刑。
中華民國刑法第二百一十六條
(行使偽造變造或登載不實之文書罪)
行使第二百十條至第二百十五條之文書者，依偽造、變造文書或登載不實
事項或使登載不實事項之規定處斷。
中華民國刑法第三百三十九條
(普通詐欺罪)
意圖為自己或第三人不法之所有，以詐術使人將本人或第三人之物交付者
，處五年以下有期徒刑、拘役或科或併科一千元以下罰金。
以前項方法得財產上不法之利益或使第三人得之者，亦同。
前二項之未遂犯罰之。
